臺灣桃園地方法院刑事判決　　　　　　　　　　　　 九十三年度訴字第一三三號
　　公　訴　人　臺灣桃園地方法院檢察署檢察官
　　被　　　告　己○○
　　指定辯護人　丁○○
　　　　　　　　乙○○
右被告因殺人未遂案件，經檢察官提起公訴（九十二年度偵字第一五四一三號）本院
判決如左：
    主  文
己○○殺人，未遂，處有期徒刑陸年。扣案之菜刀壹把及未扣案之鳳梨刀壹把，均沒
收。
    事  實
一、己○○係年滿八十歲之人，於民國九十二年八月十八日上午五時許，在桃園縣龍
    潭鄉○○街九十九號住處，因細故與其妻甲○○發生口角，心生不滿，雙方因而
    發生爭吵，憤恨難抑下，竟萌生殺人之犯意，旋奔往房間內某處，取得水果刀一
    把，並出言「老子今天要砍死你」，隨即持該把水果刀朝甲○○頭部猛砍，甲○○受傷後出手防阻而搶奪該水果刀，致該刀柄與刀身鬆脫，甲○○即時逃避，躲
    藏於屋內浴廁內，並將木門反鎖，己○○仍有未甘，手持放置在廚房內之菜刀一
    把，隨即持該菜刀朝浴廁門扇猛亂砍劈，因用力過猛，刀刃刺在木門上，無法即
    刻拔起，甲○○趁機逃出浴廁，往上址門口奔跑，是時因鐵門上鎖，甲○○無法
    開門，己○○立即尾追而至，接續持菜刀多次砍殺甲○○，致其頭臉多處裂傷、
    右大姆指不完全截斷傷、右手腕及前臂裂傷、併尺神經及Ｒ動脈斷裂、右第二至
    五屈指肌腱、屈腕肌腱斷裂等傷，卒因血淋頭臉，視線模糊昏倒在地而出血性休
    克。嗣因己○○體力耗盡，無以為繼，甲○○始倖免於難，並於恢復意識後，爬
    出屋外倒臥路旁，旋為據報前來處理之員警送醫急救，警方前往現址搜索，並扣
    得己○○所有供行兇用之菜刀一把。
二、案經甲○○訴由桃園縣政府警察局平鎮分局報請臺灣桃園地方法院檢察署檢察官
    偵查後起訴。
    理  由
一、訊據被告己○○於警詢、偵訊及本院審理時，固坦承因口角爭吵而有持刀砍傷告
    訴人甲○○等情不諱，惟矢口否認有殺人之犯意。經查：
  (一)被告己○○前揭犯罪事實，業據告訴人甲○○指訴歷歷，並有長庚紀念醫院九十
    二年十月二十三日（九二）長庚院法字第一二二二號函、甲○○診斷證明書、員
    警職務報告、屋內配製圖、訪查記錄、被害人倒臥血泊及現場相片共十二張及扣
    案之菜刀一把、血衣、血褲各一件、鞋子一雙及扣押物品清單可資佐證。另被告
    先是以水果刀一把砍殺被害人甲○○，該把水果刀雖未經扣案，亦經甲○○於警
    詢時指訴甚詳，並於偵訊及本院審理中二次繪圖相符附卷可稽，而被告於本院審
    理時亦自承係先拿水果刀（還在家中）砍傷甲○○等語（本院卷九十三年四月二
    十日審判筆錄第九頁參照），參互印證，足堪佐證。
  (二)證人即桃園縣政府警察局平鎮分局中興派出所警員戊○○到庭證稱：當天早上四
    點多值班同仁接到通報，呼叫伊到現場處理，被害人已經倒在地上全身流血，伊
    通報一一九，將被害人送醫，被害人說是伊先生殺她的，當時現場是被害人倒臥
    血泊在馬路旁邊，是被害人自己逃出來的，牆壁、地板、浴室房間、廚房都有血
    跡，凶器菜刀一把，在酒櫃旁的地上，偵卷三十八頁內簡圖是伊根據當時現狀製
    作的，照片都是伊照的，菜刀、血衣、血褲、鞋子都是被告當天所穿的，當天伊
    事先在外面處理被害人，被告部分是伊同事丙○先處理的等語（本院卷九十三年
    三月十一日筆錄第五、六頁參照）。再證人即同派出所到場處理員警丙○於本院
    到庭證稱：伊當天最先到達現場，伊到被告的住處前約四、五十公尺處，發現被
    害人，發現有兇殺的事實，伊問被害人被何人殺傷，被害人回答是被伊丈夫殺傷
    ，伊一方面通知值班叫救護車，另一方面請備勤之戊○○帶相機到現場，伊進入
    被告住處現場，看到被告全身都是血跡，被告同意配合作調查，浴室門口有刀砍
    的痕跡，被告當時全身是血，精神呆滯，情緒不穩定，案發時精神感覺起來比較
    好等語足資佐參（本院卷九十三年四月二十日筆錄第四、五頁參照）；而證人丙○、戊○○為該派出所當日帶班執勤與備勤之員警，於該所值班台受理民眾報案
    後，隨即通報渠等趕到凶案現場處理，並在場直接聽聞全身血淋淋之甲○○甫於
    被害後陳述蒙難經過，其二人證言，復與卷內現場即被害人倒臥血泊之照片印證
    相符，足堪採信。
  (三)又刑法所規定殺人未遂罪與傷害罪之區別，固應視加害人加害之初有無殺意為斷
    ，不能僅以受傷處是否為致命部位及傷勢輕重如何，據為認定有無殺意之唯一標
    準，惟仍可就行為人之動機、手段、所使用之凶器、下手之輕重、致傷之結果及
    行為後之情狀等綜合觀察論斷；又扣案之菜刀一把，經本院當庭勘驗結果：刀柄
    長十點五公分，刀刃長二十點五公分，寬十公分，刀背厚度為零點一公分，刃部
    已有鋸齒狀缺口，上有密佈血跡等情（審判期日筆錄第十三頁可參）；再該水果
    刀一把，雖未扣案，惟業經甲○○具體描述：「形狀似切鳳梨，刀刃為長條狀，
    前端向內灣，約四十五至五十公分，刀柄比刀刃還長，約六十至七十公分」（被
    告於審理時自承還放在家中），均屬鋒利刀械。再者，人身之頭部、臉部應屬要
    害部位，而水果刀、菜刀均係銳利之刀器，接續持該二種刀砍殺人之頭部，足以
    致人於死，衡諸社會經驗常情，當為被告所明知或可得預知。且告訴人頭皮、臉
    部多處裂傷、右大拇指不完全截肢、右手腕與前臂裂傷併尺神經與動脈斷裂、右
    第二至第五指屈指肌腱與屈腕腱斷裂、左手掌裂傷併指神經與第一、二、四與五
    屈指肌腱斷裂，有前開書函及診斷證明書可稽，足見被告砍殺當時刀械之利、用
    力之猛可見一斑，則被告以此鋒利刀械砍殺人體重要部位，足以喪失生命，當為
    其所得預見；被告明知於此，仍持刀朝向被害人頭部之人體重要部位砍殺；且經
    被害人逃躲入浴室反鎖後，被告仍不罷休，鑑於先前水果刀或不易奏功，乃改以
    菜刀猛砍繼續破壞浴室門鎖，此由照片顯示該浴室門板內、外有被多次砍裂痕跡
    ，及被劈開裂縫之形勢，其力道之猛烈，必欲致被害人於死之決心可見；被害人
    自浴室逃出後，被告仍不罷手，尾隨其後，繼續追殺，被害人逃至門口因門鎖著
    ，已無法逃出，被逼至角落，仍再次朝其頭部揮刀猛砍，是被告具有殺人之犯意
    ，至為灼然。
  (四)再者，被告意在殺人，亦下手實施殺害行為，被害人甲○○所受前揭傷害，係因
    被告先後持水果刀及菜刀接續砍殺之結果，雖倖免一死，係因被害人以手抵擋，
    及被告後來力氣耗竭，為障礙未遂，尚難認係中止未遂，其動手實施殺害行為，
    與被害人前揭傷害結果間，有相當因果關係，洵堪認定。
  (五)被告雖辯稱其未有殺害甲○○之故意，因甲○○向伊拿錢，與伊發生爭吵，甲○○又自廚房拿出一把菜刀朝伊砍殺，伊才奪刀砍殺甲○○，且僅對王女隨便畫幾
    刀而已云云。惟此節業據被害人甲○○否認，且其二人爭吵原因為何，為被告殺
    人動機問題，與其本件具殺人犯意之認定核無影響；且被告於警詢中坦承其手腕
    傷痕是砍殺被害人時受傷的；復於偵查中自承後來沒再砍被害人，是因沒力氣了
    等語，又被害人一再陳明其為被告追殺逃至門口時，因門鎖住，無法逃出，被告
    仍繼續揮刀猛砍，並聲言殺死伊，雖經被害人以手擋住，手指仍遭砍斷僅以皮黏
    ，被告不顧被害人哀號求饒，仍接續砍殺，直至其體力衰盡，無力為繼，是時，
    被害人已失血過多，血泊倒臥在地，顯見被告停止殺害，並非出於己意終止，而
    係持續一段時間砍殺過猛，力氣耗竭，力所難能，已甚明確。茲被告既知持水果
    刀及菜刀對人之頭部猛力砍擊，足以使人致死，竟又悍然為之，下手之力道又係
    如此之猛烈等情以觀，其係出於必致告訴人於死地之決心，而具有殺人之犯意，
    彰然明甚。被告否認意在殺人云云，核屬避就飾卸之詞，無可採信。
  (六)綜上，本件被告有殺人未遂之行為，事證明確，犯行堪以認定，應予依法論科
    。
二、核被告己○○所為，係犯刑法第二百七十一條第二項、第一項之殺人未遂罪。被
    告雖經更換水果刀、菜刀各一把砍殺被害人，惟殺害對象同一，仍屬同一殺人行
    為；又其雖多次揮刀砍殺被害人，仍屬包括一個接續殺人行為，僅論以一殺人罪
    ；其著手殺害之前，出言以加害生命之事恐嚇被害人，旋動手殺害，其恐嚇行為
    ，已為殺人之實害行為所吸收，不另論罪。又未遂犯之處罰，按既遂犯之刑減輕
    之，刑法第二十六條前段定有明文；再滿八十歲人之行為，得減輕其刑；滿八十
    歲人犯罪者，不得處死刑或無期徒刑，同法第十八條第三項、第六十三條第一項
    前段復有明定；又同法第七十條規定，有二種以上刑之減輕者，遞減之；被告為
    未遂犯，且已年滿八十歲，應依法減輕其刑。爰審酌被告與被害人為夫妻，僅為
    細故，不思以和平手段解決爭端，而藉暴力方法達目的，竟以此凶殘方式欲置其
    於死地，且犯罪手段激烈，觸犯本案後，不思悔過，暨其犯罪之動機、目的、手
    段，犯罪時所受之刺激及其品性、生活狀況、智識程度、犯罪所生之損害，及犯
    罪後態度仍未完全認錯，被害人基於夫妻情份，請求從輕量刑等一切情狀，量處
    如主文所示之刑，以資懲儆。
三、扣案之菜刀及未扣案之水果刀各一把，均為被告所有供其殺人犯罪所用之物，業
    據被告即被害人供明在卷；至該把水果刀（鳳梨刀），既不能證明已經滅失，均
    依刑法第三十八條第一項第二款，併應宣告均沒收之。另扣案之血衣、血褲各一
    件、球鞋一雙，係為被告犯罪之證物，但並非刑法第三十八條第一項各款所定應
    為沒收之物，自無法為沒收之諭知，併予敘明。
四、據上論斷，依刑事訴訟法第二百九十九條第一項前段，刑法第二百七十一條第一
    項、第二項、第二十六條前段、第十八條第三項、第六十三條第一項前段、第七
    十條、第三十八條第一項第二款，判決如主文。
本案經檢察官胡原龍到庭執行職務。
中      華      民      國    九十三      年      五    月    四      日
                      臺灣桃園地方法院刑事第四庭
                      審判長法  官  陳  世  宗
                            法  官  蘇  昭  蓉
                            法  官  李  昆  南
右正本證明與原本無異。
如不服本判決，應於判決送達後十日內向本院提出上訴狀( 應附繕本 )，上訴於
臺灣高等法院。
                             書記官 郭  中  明
中      華      民      國    九十三      年      五    月    四      日
附本案論罪科刑法條：
刑法第二百七十一條（普通殺人罪）
殺人者，處死刑、無期徒刑或十年以上有期徒刑。
前項之未遂犯罰之。
預備犯第一項之罪者，處二年以下有期徒刑。
